臺灣臺南地方法院民事裁定
110年度司繼字第1719號
聲  請  人  蘇明道律師即李桂英之遺產管理人

上列聲請人因擔任李桂英之遺產管理人，聲請核定報酬，本院裁
定如下：
    主  文
聲請人得請求代為管理被繼承人李桂英遺產之報酬合計為新臺幣
柒萬元。
聲請程序費用新臺幣伍佰元由被繼承人李桂英之遺產負擔。
    理  由
一、按遺產管理人得請求報酬，其數額由法院按其與被繼承人之
    關係、管理事務之繁簡及其他情形，就遺產酌定之，必要時
    ，得命聲請人先為墊付，民法第1183條定有明文。次按聲請
    法院酌定遺產管理人報酬事件，專屬被繼承人住所地法院管
    轄；法院裁定酌給遺產管理人報酬時，得按遺產管理人所為
    遺產管理事務之繁簡，就被繼承人之財產，酌給相當報酬，
    家事事件法第 141條準用第142條、第153條規定亦有明定。
二、本件聲請意旨略以：
　㈠聲請人前經鈞院以105年度司繼字第1101號裁定選任為被繼承
    人李桂英之遺產管理人。擔任遺產管理人期間，因債權人郭
    光耀主張被繼承人於民國(下同)101年9月13日向其借款2,00
    0,000元，約定清償金為104年9月12日，並以被繼承人所有
    坐落臺南市○○區○○○段000○0地號土地設定抵押權。因被繼承
    人屆期未清償，於101年11月5日死亡，乃聲請拍賣抵押物，
    並強制執行，聲請人為免報酬及代墊費用無法受償，故先聲
    請鈞院核定遺產管理人報酬，經鈞院以106年度司繼字第507
    號民事裁定報酬12,000元，並於強制執行程序中參與分配完
    畢。
　㈡嗣債權人郭光耀又於106年5月3日對聲請人核發支付命令，請
    求聲請人應在管理被繼承人之遺產範圍內，向其清償新臺幣
    2,000,000元及賠償程序費用500元，聲請人接獲支付命令後
    聲明異議，經行言詞辯論程序，聲請人除出庭抗辯外，且數
    次聲請閱卷，提出書狀，經審理結果，判決債權人郭光耀主
    張被繼承人向其借款2,000,000元，經拍賣抵押後受償522,8
    05元，尚有1,447,195未受清償，應屬信實，判決聲請人應
    於管理遺產範圍內，給付前開金額。聲請人具狀聲明上訴提
    出上訴理由狀，經臺灣高等法院臺南分院行準備及言詞辯論
    程序後，判決原判決廢棄，債權人郭光耀在第一審之訴駁回
    ，第一、二審訴訟費用均由債權人郭光耀負擔。
　㈢聲請人再於107年7月31日依不當得利法律關係起訴請求郭光
    耀應返還經拍賣抵押物受分配之522,805元，經鈞院判決郭
    光耀應返還聲請人522,805元及利息確定在案，嗣聲請人寄
    發律師函請郭光耀依判決主文將款項匯入聲請人帳戶內，郭
    光耀已依律師函辦理，前開款項匯入聲請人帳戶。
　㈤末以，聲請人於鈞院106年度司繼字第507號民事裁定報酬12,
    000元後，復進行①對106年度司促字第7851號支付命令聲明
    異議②106年度訴字第963號清償借款事件③臺灣高等法院臺南
    分院107年度上易字第78號清償借款事件④107年度訴字第118
    3號返還不當得利事件⑤108年4月11日寄發律師函請郭光耀返
    還不當得利款項、利息及訴訟費用共544,935元等事務；聲
    請人所進行之遺產管理事務內容，確實繁複，所支出之時間
    、精力、往返法院及其他機關之勞費確實很多，及為被繼承
    人減免抵押債務2,000,000元，且後續需將剩餘財產扣除聲
    請人報酬，並作成財產目錄公證後，將剩餘款繳交國庫，向
    鈞院聲報結，爰依法請求酌定遺產管理人之報酬等語，並提
    出前開裁定、確定證明書、支付命令、言詞辯論筆錄、答辯
    狀、民事判決、聲明上訴狀、起訴狀、言詞辯論筆錄、律師
    函、存款存摺影本、收據等為證。
三、經查，本件聲請人為李桂英之遺產管理人，經本院依職權調
    閱上開卷宗，查核屬實，堪予認定。本院審酌本件遺產管理
    人所處理之前開事務，確屬繁雜，且有利於遺產，評估其所
    管理之遺產價值，及先後進行多件訴訟之繁雜程度、付出之
    專業能力、所需耗費之勞力程度及處理委任事務之合理報酬
    等，並斟酌被繼承人李桂英之遺產尚有其他待處理事項，爰
    核定本件遺產管理人之報酬金額合計為70,000元，應屬適當
    ，爰裁定如主文。
中　　華　　民　　國　　110 　年　　7 　　月　　30　　日
                家事法庭      司法事務官  吳玲媛
以上正本係照原本作成。。
如對本裁定抗告，須於裁定送達後10日之不變期間內，向本院提
出抗告狀，並繳納抗告費新臺幣1,000元。
中　　華　　民　　國　　110 　年　　8 　　月　　3 　　日
                              書  記  官  林木村